---
title: Barrios ricos y pobres
author: Lluís Revilla Sancho
date: '2019-10-27'
slug: barrios-ricos-pobres
categories:
  - r
tags:
  - news
authors: []
description: ''
editor_options:
  chunk_output_type: console
featured: no
image:
  caption: ''
  focal_point: ''
subtitle: ''
summary: ''
---

```{r setup, include = FALSE}
knitr::opts_chunk$set(collapse = TRUE)
```

Me sorprendió la información sobre los barrios y la correlación que apareció en una [notícia](https://www.elconfidencial.com/economia/2019-10-21/recuperacion-beneficia-barrios-ricos-pobres-clase-media_2289888/). Así que aquí rehago los graficos a partir de los datos descargados de la notícia:

```{r reading}
eco <- read.csv(here::here("static", "data-dLHsB.csv"), check.names = FALSE)
```

## Primer gráfico

Con los datos descargados he reproducio la primera gráfica, con la única excepción que no he usado el IPC.
En vez del IPC he puesto la mediana del incremento.

 1. En primer lugar porque el IPC varia cada año, y aquí estamos mirando el cambio en 4 años.
 2. En segundo lugar, porque el gráfico se usa para enseñar que las rentas más bajas no progresan tanto como las más altas. Y creo que para comparar el progreso en los diferentes percentiles hay que mirar la mediana:


```{r grafic1}
library("ggplot2")
library("scales")
library("plotly")
p1 <- ggplot(data = eco) +
  geom_violin(aes(Grupo, `Variación 2013-2017 (%)`, col = Grupo)) +
  geom_jitter(aes(Grupo, `Variación 2013-2017 (%)`, col = Grupo,
                  text = paste("Barrio:", Nombre, "\nMunicipio:", Municipio))) +
  geom_abline(intercept = median(eco$`Variación 2013-2017 (%)`), slope = 0, 
              col = "red") +
  scale_color_viridis_d() +
  guides(col = FALSE) +
  theme_minimal() 
ggplotly(p1, tooltip = c("text", "x", "y"), layerData = 3)
```

Tanto el grupo más pobre como los más ricos estan por encima de la mediana mayoritariamente.

## Segundo gráfico

El segundo gráfico parece indicar una correlación positiva. Ahora bien, cuando lo reproducimos, podemos ver que hay mucha incerteza 

```{r grafic2}
p2 <- eco %>% 
  ggplot(aes(`Renta bruta media 2013 (euros)`, `Variación 2013-2017 (%)`)) +
  geom_point(aes(text = paste("Barrio:", Nombre, "\nMunicipio:", Municipio))) +
  geom_smooth(method = "lm") +
  guides(col = FALSE) +
  scale_x_continuous(labels = dollar_format(suffix = "€", prefix = ""), 
                    breaks = c(12000, 20000, 50000, 100000)) +
  # from https://stackoverflow.com/a/32265122/2886003
  theme_bw()

ggplotly(p2)
```

Podemos ver que la correlación no és muy buena, tal y como confirma el test:

```{r cor}
cor.test(eco[, 6], eco[, 4])
```

Sobretodo está el barrio de La Moraleja que induce a error:


```{r lmds}
eco %>% 
  lm(`Variación 2013-2017 (%)` ~ `Renta bruta media 2013 (euros)`, data = .) %>% 
  broom::tidy()
eco %>% 
  filter(Nombre != "28109-La Moraleja") %>% 
  lm(`Variación 2013-2017 (%)` ~ `Renta bruta media 2013 (euros)`, data = .) %>% 
  broom::tidy()
```

Como se puede ver al remover La Moraleja, esta tendencia és superior. 
En resumen no veo tan claro que solo los barrios ricos hayan augmentado su renta media.



### References

```{r bibsetup, echo=FALSE, message=FALSE, warning=FALSE}
## Load knitcitations with a clean bibliography
library('knitcitations')
cleanbib()
cite_options(hyperlink = 'to.doc', citation_format = 'text', style = 'html')
pi <- sessioninfo::package_info()
packages <- c(pi$package[pi$attached], 'knitcitations')
bib <- c("BiocManager" = citation("BiocManager"), 
         'ggplot2' = citation('ggplot2'),
         'plotly' = citation('plotly'),
         'scales' = citation('scales'),
         'blogdown' = citation('blogdown')[2]
         )
```

```{r results = 'asis', echo = FALSE, cache = FALSE}
bibliography(, style = 'html')
```

### Reproducibility

<details>
```{r reproducibility, echo = FALSE}
## Reproducibility info
options(width = 120)
sessioninfo::session_info()
```
<details>
